【裁判字號】    97,簡上,289
【裁判日期】    970630
【裁判案由】    詐欺
【裁判全文】
臺灣高雄地方法院刑事判決             97年度簡上字第289號
上  訴  人  甲○○
即  被  告
上列上訴人即被告因詐欺案件，不服本院高雄簡易庭中華民國97
年2 月22日97年度簡字第513 號第一審簡易判決（聲請簡易判決
處刑案號：96年度偵字第32557 號），提起上訴，本院管轄之第
二審合議庭判決如下：
    主  文
上訴駁回。
    事  實
一、甲○○可預見將自己金融帳戶提供他人使用，可能幫助他人
    遂行詐欺取財之犯罪目的，竟仍以縱有人以其金融帳戶實施
    詐欺取財犯行，亦不違背其本意之幫助犯意，於民國96年6
    月上旬之某日，在高雄縣岡山鎮○○○路西首1 號之岡山空
    軍官校附近，以新台幣（下同）3,000 元之代價，將其所有
    之台灣郵政股份有限公司岡山仁壽路郵局帳號：0000000-00
    00000 號帳戶之存摺、提款卡、密碼、印章交予一真實姓名
    、年籍不詳之成年男子，嗣該名成年男子所屬之詐欺集團即
    共同基於意圖為自己不法所有之詐欺取財犯意，於96年6 月
    1 日8 時許，以電話向陳麗香佯稱其有申辦富邦銀行信用卡
    ，並已刷卡消費60,000元，金管會將對其進行金錢管制，如
    欲解除管制需將存簿內之全部金額匯至指定帳戶云云，致陳
    麗香不疑有他，陷於錯誤而依指示自當日起至96年6 月25日
    止，陸續匯款共計1,720,000 元，其中於96年6 月25日最後
    一次匯款300,000 元至甲○○所有之前揭郵局帳戶內並遭提
    領一空。嗣陳麗香發覺受騙並報警處理，始循線查獲上情。
二、案經台中縣警察局豐原分局報告台灣台中地方法院檢察署呈
    請台灣高等法院檢察署核轉台灣高雄地方法院檢察署檢察官
    聲請簡易判決處刑。
    理  由
一、程序方面：
    本判決所引用之證據資料（詳後引證據），其中傳聞證據部
    分，縱無刑事訴訟法第159 條之1 至第159 條之4 或其他規
    定之傳聞證據例外情形，亦因檢察官、被告甲○○或同意可
    作為證據使用，或未聲明異議，依刑事訴訟法第159 條之5
    第1 項、第2 項之規定，本院審酌該證據作成之情況，認為
    適當，應得為證據。
二、實體方面：
    上訴人即被告甲○○之上訴意旨略以：伊承認於上開時、地
    ，將所有之前開郵局帳戶資料交付他人使用，而可能幫助他
    人實施詐騙犯行，惟原審量刑過重，請求予以從輕量刑云云
    。經查：
  (一)上揭事實，業據被告於本院審理中坦承不諱，並有證人陳麗
    香指述遭詐騙之經過，及台灣中小企業銀行匯款申請書、內
    政部警政署反詐騙案件記錄表、台南縣警察局善化分局善化
    派出所受理刑事案件報案三聯單、台灣郵政股份有限公司岡
    山仁壽路郵局帳號：0000000-0000000 號立帳基本資料、印
    鑑卡、申請變更帳戶事項申請書、客戶歷史交易清單等件在
    卷可稽，是被告之任意性自白核與事實相符，洵堪採為論罪
    科刑之依據。本案事證明確，被告犯行堪以認定，應依法論
    科。
  (二)按法官於有罪判決中，究應如何量處罪刑，為實體法賦予審
    理法官裁量之刑罰權事項，法官行使此項裁量權，自得依據
    個案情節，參諸刑法第57條所定各款犯罪情狀之規定，於該
    法定刑度範圍內，基於合義務性之裁量，量處被告罪刑，此
    項量刑之裁量權，乃憲法所保障法官獨立審判之核心，法院
    行使此項裁量權，雖非得任意為之，仍應受一般法律原理原
    則之拘束，即仍須符合法律授權之目的、法律秩序之理念、
    國民法律感情及一般合法有效之慣例等規範，尤其應遵守比
    例原則及平等原則之意旨，否則即可能構成裁量濫用之違法
    （最高法院86年度臺上字第7655號判決參酌），然如非有裁
    量逾越或裁量濫用之明顯違法情事，自不得擅加指摘其違法
    或不當，即使上級法院對下級法院裁量權之審查，亦應同此
    標準，此不僅在保障法官不受任何制度外之不當干涉，更保
    障法官不受制度內的異質干涉，此方符憲法第80條所宣示獨
    立審判之真義；易言之量刑輕重係屬事實審法院得依職權自
    由裁量之事項，苟已斟酌刑法第57條各款所列情狀而未逾越
    法定刑度，不得遽指為違法（最高法院72年臺上字第6696號
    、75年臺上字第7033號判例可資參照）；又在同一犯罪事實
    與情節，如別無其他加重或減輕之原因，下級審量定之刑，
    亦無過重或失輕之不當情形，則上級審法院對下級審法院之
    職權行使，原則上應予尊重（最高法院85年度臺上字第2446
    號判決可資參酌）。故核被告所為，係犯刑法第30條第1 項
    前段、第339 條第1 項之幫助詐欺取財罪。被告幫助他人犯
    詐欺取財罪，爰依刑法第30條第2 項之規定，按正犯之刑減
    輕之。而被告雖於本院審理中坦承全部之犯行，然此為原審
    所無法審酌之事項，是原審審酌被告明知詐騙行為猖獗，仍
    提供其帳戶等物予詐騙成員使用，除使被害人受有損害，並
    造成國家查緝犯罪之困難，嚴重破壞社會治安及金融秩序，
    所為實不足取，且犯後僅承認部分犯行，態度非佳及被害人
    陳麗香遭詐騙之金額高達300,000 元等一切具體情狀，量處
    有期徒刑4 月，如易科罰金，以新台幣1,000 元折算1 日之
    刑度，已詳加審認被告本件犯罪情狀後於法定刑度範圍內量
    刑，尚無其他明顯事證可認原審上開量刑有何裁量逾越或裁
    量濫用之明顯違法情事，本院認其認事用法均無違誤，量刑
    亦屬適當，應予維持。被告上訴意旨請求撤銷改判輕刑，並
    無理由，應予駁回。至被告雖無刑案前科記錄，有台灣高等
    法院被告前案記錄表1 份在卷可按，惟本件被害人匯款至被
    告上開郵局帳戶之金額為300,000 元，數額非微，而被告迄
    今仍未賠償被害人之損失，獲得被害人之宥諒，故本院認尚
    不宜對被告宣告緩刑，附此敘明。
據上論斷，應依刑事訴訟法第455 條之1 第1 項、第3 項、第36
8條 ，判決如主文。
本案經檢察官王朝弘到庭執行職務。
中    華    民    國    97    年    6     月    30    日
                  刑事第十三庭審判長法  官  黃惠玲
                                    法  官  黃苙荌
                                    法  官  郭宜芳
以上正本證明與原本無異。
不得上訴。
                                    書記官  李崑良
中    華    民    國    97    年    6     月    30    日


司法院資訊處製作；財團法人民間司法改革基金會備份。
